臺灣高雄地方法院刑事判決　　　　　　　 94年度選訴字第5號
公　訴　人　臺灣高雄地方法院檢察署檢察官
被　　　告　甲○○
選任辯護人　吳秋麗律師
上列被告因違反公職人員選舉罷免法案件，經檢察官提起公訴（
94年度選偵字第9 號）後，被告於本院準備程序為有罪之陳述，
經合議庭裁定由受命法官依簡式審判程序獨任審理，本院判決如
下：
    主  文
甲○○共同連續對於有投票權之人，期約賄賂，而約其投票權為
一定之行使，處有期徒刑拾月，褫奪公權年。緩刑肆年。扣案
選民名單壹張，沒收之。
    事實及理由
一、本件犯罪事實及證據均引用檢察官起訴書之記載（如附件）
    。惟事實部分補充及更正記載如下：
    (一)民國93年11月22日至28日間之某日，甲○○在位於高雄縣
      旗山國中附近之第6 屆立法委員候選人林益世服務處，向
      有投票權人呂國田（業經檢察官另案聲請簡易判決處刑）
      表示受第6 屆立法委員候選人吳光訓服務處方面之請託，
      向呂國田行求投票支持登記第12號候選人吳光訓，並與呂
      國田達成期約每票新臺幣（下同）500 元賄賂之合意，而
      許以投票權為一定之行使。
    (二)甲○○復與呂國田基於對於有投票權之人期約賄賂，而約
      其投票權為一定之行使之犯意聯絡，由呂國田前往有投票
      權人江顏貴家中，向江顏貴（業經檢察官不起訴處分）行
      求每票給付300 元至500 元不等之賄賂，並與江顏貴達成
      期約賄賂之合意，而約其投票權為一定之行使。
    (三)同年11月間某日下午5 時10分許，甲○○在高雄縣旗山鎮
      旗尾橋附近，向有投票權人李季美（業經檢察官為緩起訴
      處分）表示受第6 屆立法委員候選人吳光訓服務處方面之
      請託，向李季美行求投票支持登記第12號候選人吳光訓，
      並與李季美達成期約賄賂之合意，而許以投票權為一定之
      行使。
    (四)同年11月27日上午10時許，甲○○在高雄縣旗山鎮林益世
      服務處，向有投票權人邱麗雲（業經檢察官為緩起訴處分
      ）表示受第6 屆立法委員候選人吳光訓服務處方面之請託
      ，向邱麗雲行求投票支持登記第12號候選人吳光訓，並與
      邱麗雲達成期約賄賂之合意，而許以投票權為一定之行使
      。
二、核被告甲○○所為，係犯公職人員選舉罷免法第90條之1 第
    1 項對於有投票權之人行求、期約賄賂罪。而對有投票權人
    行求賄賂之低度行為，為對有投票權人期約賄賂行為所吸收
    ，不另論罪。又公職人員選舉罷免法第90條之1 第1 項之投
    票行賄罪，乃刑法第144 條投票行賄罪之特別法，僅論以公
    職人員選舉罷免法（參最高法院93年度台上字第382 號判決
    意旨），附此指明。被告甲○○與吳章欽（另案偵辦中），
    就上揭事實有犯意聯絡及行為分擔為共同正犯；被告甲○○
    就事實(二)之犯行，與呂國田有犯意聯絡及行為分擔，亦為共
    同正犯，公訴意旨認被告呂國田係基於幫助甲○○行求、期
    約賄賂之犯意，尚有未洽，附此敘明。被告所為上揭犯行，
    時間緊接，方法相同，又係觸犯同一罪名，顯係基於概括之
    犯意為之，應依連續犯規定，論以一罪，並依法加重其刑。
    爰審酌選舉乃民主政治之表徵，基層選舉尤為最重要之環節
    ，苟因金錢或不當利益之介入，不僅可能扭曲選民真意，甚
    且敗壞社會良善選風，嚴重妨礙民主政治之實現，被告向其
    他有投票權人期約賄選，企圖影響選舉之最終結果，所為已
    使民主政治之基石產生動搖，自屬可議，惟念其終能坦承犯
    行，且尚未選舉即被查獲，所生實際危害尚輕等一切情狀，
    量處如主文所示之刑。至檢察官起訴書，以被告犯後毫無悔
    意，態度不佳等情，具體求刑被告有期徒刑1 年2 月固非無
    據，然被告於本院終能坦承犯行，並表達後悔之意，有本院
    審判筆錄1 份在卷可參，且本件相關被告若於檢察官偵訊中
    自白犯罪者，皆業經不起訴、緩起訴或聲請簡易判決處刑，
    有各該處分書或判決附卷可憑，本院因認檢察官所求之刑稍
    嫌過重，附此指明。又按犯本章之罪或刑法分則第六章之妨
    害投票罪，宣告有期徒刑以上之刑者，並宣告褫奪公權，公
    職人員選舉罷免法第98條第3 項定有明文，爰併依該法，宣
    告褫奪3 年。末查，被告未曾受有期徒刑以上刑之宣告，有
    臺灣高等法院被告前案紀錄表1 紙可稽，其因短於思慮，致
    觸犯本案犯行，犯後已深具悔意，信經此偵、審程序，當記
    取教訓，知所警惕，而無再犯之虞，是本院認所宣告之刑以
    暫不執行為適當，爰予緩刑4 年之諭知。扣案選民名單（甲
    ○○所書）1 張，係被告所有，供其為本件犯行所用之物，
    應依刑法第38條第1 項第2 款之規定，宣告沒收。至吳章欽
    辦公室扣得之樁腳名單及綑鈔紙各1 張，尚難認與本件賄選
    犯行有直接之關聯而係供犯罪所用或預備之物，故不宣告沒
    收，亦附此說明。
三、如不服本判決，應於判決送達後10日內，向本院提出上訴狀
    。
據上論斷，應依刑事訴訟法第273 條之1 第1 項、第299 條第1
項前段、第310 條之2 、第454 條第2 項，公職人員選舉罷免法
第90條之1 第1 項、第98條第3 項，刑法第11條前段、第28條、
第56條、第37條第2 項、第74條第1 款，第38條第1 項第2 款，
判決如主文。
本件經檢察官乙○○到庭執行職務。
中　　華　　民　　國　　94　　年　　5 　　月　　19　　日
                  刑事第十五庭    法　官  林揚奇
以上正本證明與原本無異。
如不服本判決，應於判決送達後10日內，向本院提出上訴狀。
中　　華　　民　　國　　94　　年　　5 　　月　　19　　日
                                  書記官  于耀文
附錄本判決論罪之法條：
公職人員選舉罷免法第90條之1
對於有投票權之人，行求期約或交付賄賂或其他不正利益，而約
其不行使投票權或為一定之行使者，處五年以下有期徒刑，得併
科新台幣四十萬元以上四百萬元以下罰金。
預備犯前項之罪者，處一年以下有期徒刑。
預備或用以行求期約或交付之賄賂，不問屬於犯人與否，沒收之
。
犯第一項或第二項之罪，於犯罪後六個月內自首者，減輕或免除
其刑；因而查獲候選人為共犯者免除其刑。
犯第一項或第二項之罪，在偵查中自白者，減輕其刑；因而查獲
候選人為共犯者，減輕或免除其刑。
